臺灣板橋地方法院刑事判決　　　　　　 96年度易緝字第112號
公　訴　人　臺灣板橋地方法院檢察署檢察官
被　　　告　甲○○
上列被告因偽造文書案件，經檢察官提起公訴（92年度偵字第15
508 號、92年度偵字第17579 號、93年度偵字第6485號），本院
受理後被告為有罪之陳述，經合議庭裁定由受命法官獨任進行簡
式審判程序，判決如下：
    主  文
甲○○共同明知為不實之事項，而使公務員登載於職務上所掌之
公文書，足以生損害於公眾，處有期徒刑肆月，如易科罰金，以
銀元佰元即新臺幣玖佰元折算壹日，減為有期徒刑貳月，如易
科罰金，以銀元佰元即新臺幣玖佰元折算壹日。緩刑貳年。
    事  實
一、甲○○、李成翠、董詩玲、趙文豪、林冠華（李成翠、趙文
    豪、林冠華業經本院先予審結；董詩玲俟通緝到案後另行審
    結）均係緬甸國人，明知自己未在私立中原大學（甲○○、
    李成翠、董詩玲部分）、私立中山高級工商職業學校（趙文
    豪部分）、私立中國文化大學（林冠華部分）就讀，無從取
    得各該學校出具之在學證明文件，為能申請外僑居留證延期
    ，竟於民國91、92年間，分別基於偽造文書之犯意，以新臺
    幣（下同）25,000元、30,000餘元之代價，於不詳地點，委
    託同有犯意聯絡之郭財生（業經本院另行審結），再由郭財
    生夥同有偽造文書犯意聯絡之周惠鴻（亦經本院予以審結）
    ，於不詳時、地，連續以不詳方式偽造各該學校名義出具之
    在學證明，並持以向桃園縣政府警察局申請外僑居留證延期
    ，使該局承辦人員自91年2 月14日起至92年1 月30日止，誤
    而核發中華民國外僑居留證予甲○○、李成翠、董詩玲、趙
    文豪、林冠華，並使承辦之公務員將前開不實之外僑居留資
    料登載於職務上所掌之公文書，足以生損害於桃園縣政府警
    察局核發中華民國外僑居留證及外僑管理之正確性。嗣經外
    交部領事事務局發覺有異，於91年11月1 日函請內政部警政
    署外事組提供李成翠、董詩玲等申請居留之原始資料比對，
    而查知上情。
二、案經內政部警政署函送臺灣板橋地方法院檢察署檢察官偵查
    起訴，經本院合議庭裁定以簡式審判程序審理。
    理  由
一、上揭犯罪事實，業據被告甲○○於本院審理時坦承不諱，並
    經同案被告李成翠、郭財生、周惠鴻於本院審理時供認在卷
    ，且有甲○○之緬甸國護照、中華民國外僑居留證扣案可證
    ，又有卷附之私立中原大學92年1 月17日原學字第09200001
    56號函及92年7 月14日原教字第0920001721號函、內政部警
    政署外事警官通訊監察作業譯文紀錄表、桃園縣中壢市戶政
    事務所92年2 月20日桃中戶字第0920000456號函、外僑居留
    資料查詢各一件附卷可稽。綜上，足認被告自白與事實相符
    ，罪證明確，被告犯行洵堪認定。
二、按行為後法律有變更者，適用行為時之法律。但行為後之法
    律有利於行為人者，適用最有利於行為人之法律，刑法第2
    條第1 項定有明文。質言之，行為後法律有變更者，應將行
    為時之法律與裁判時之法律比較適用最有利於行為人之法律
    。被告於行為後，刑法業經修正，並於94年2 月2 日經總統
    以華總一義字第09400014901 號令公布，刑法施行法亦於95
    年6 月14日經總統以華總一義字第09500085181 號令增訂刑
    法施行法第1 條之1 ，並均自95年7 月1 日施行，爰就本件
    新舊法比較情形論述如下：(一)關於刑法第212 條之偽造特種
    文書罪、第214 條之使公務員登載不實罪，其法定刑有關罰
    金部分，得處銀元三百元、五百元以下罰金，依新修正之刑
    法施行法第1 條之1 規定，中華民國94年1 月7 日刑法修正
    施行後，刑法分則編所定罰金之貨幣單位為新臺幣。94年1
    月7 日刑法修正時，刑法分則編未修正之條文定有罰金者，
    自94年1 月7 日刑法修正施行後，就其所定數額提高為三十
    倍。但72年6 月26日至94年1 月7 日新增或修正之條文，就
    其所定數額提高為三倍。查刑法第212 條之偽造特種文書罪
    、第214 條之使公務員登載不實罪，有關科罰金刑部分，均
    係於72年6 月26日至94年1 月7 日間，非新增或修正過之條
    文，則依刑法施行法第1 條之1 第2 項前段之規定，應提高
    為三十倍，即係新臺幣九千元、一萬五千元以下。而依罰金
    罰鍰提高標準條例第1 條之規定，依法律應處罰金、罰鍰者
    ，就其原定數額提高二倍至十倍。但法律已依一定比率規定
    罰金或罰鍰之數額或倍數者，依其規定。然依行政院會銜司
    法院於72年7 月27日發布，同年8 月1 日施行，有關刑法定
    有罰金各條，提高為十倍，是前開得處銀元三百元、五百元
    以下罰金，提高為十倍，即科罰金銀元三千元、五千元，再
    者銀元與新臺幣之比率為一比三（現行法規所定貨幣單位折
    算新臺幣條例第2 條），故以新臺幣計算，本條罰金刑部分
    即得處新臺幣九千元、一萬五千元以下罰金。新舊法有關法
    定罰金刑之最多額於比較結果固屬相同，對被告並無有利或
    不利，但自法定罰金刑之最少額部分觀察，修正後刑法第33
    條第5 款規定：「罰金：新臺幣一千元以上，以百元計算之
    。」，而修正前刑法第33條第5 款規定：「罰金：一元（銀
    元）以上。」，依前述同一罰金罰鍰提高標準計算，顯然低
    於新法之規定而有利於被告。從而被告此部分被訴之刑法第
    212 條、第214 條所定之罰金刑提高部分，即應適用罰金罰
    鍰提高標準條例第1 條前段及修正前刑法第33條第5 款之規
    定。(二)被告行為後，刑法第55條牽連犯之規定業予刪除，牽
    連犯之規定經刪除後，數行為將予分論併罰，而數罪併罰之
    結果較論以牽連犯之裁判上一罪情形為重。經比較新舊法結
    果，自以行為時舊法之規定有利於被告，自應適用舊法之規
    定，亦仍依牽連犯之規定論處。(三)被告行為時之刑法第41條
    第1 項前段規定：「犯最重本刑為五年以下有期徒刑以下之
    刑之罪，而受六個月以下有期徒刑或拘役之宣告，因身體、
    教育、職業、家庭之關係或其他正當事由，執行顯有困難者
    ，得以一元以上三元以下折算一日，易科罰金。」；又被告
    行為時之易科罰金折算標準條例即修正前罰金罰鍰提高標準
    條例第2 條（現已刪除）規定，就其原定數額提高為一百倍
    折算一日，則被告行為時之易科罰金折算標準，應以銀元三
    百元即新臺幣九百元折算一日。而95年7 月1 日修正公布施
    行之刑法第41條第1 項前段則規定：「犯最重本刑為五年以
    下有期徒刑以下之刑之罪，而受六個月以下有期徒刑或拘役
    之宣告者，得以新臺幣一千元、二千元或三千元折算一日，
    易科罰金。」，比較修正前後之易科罰金折算標準，以95年
    7 月1 日修正施行前之規定較有利於被告，應依修正後刑法
    第2 條第1 項前段規定，適用修正前刑法第41條第1 項前段
    、修正前罰金罰鍰提高標準條例第2 條之規定，定其折算標
    準。
三、核被告甲○○所為，係犯刑法第216 條、第212 條之行使偽
    造特種文書罪、第214 條之使公務員登載不實罪。被告與郭
    財生及周惠鴻具有犯意聯絡及行為分擔，為共同正犯（按修
    正後刑法第2 條第1 項之規定，係規範行為後「法律變更」
    所生新舊法比較適用之準據法，故如被告行為後刑法條文之
    修正，對於被告並無有利或不利之情形者【例如新舊法處罰
    輕重相同，犯罪構成要件亦無寬嚴之別等】，即無適用修正
    後刑法第2 條第1 項之規定比較新舊法適用之問題，最高法
    院95年度臺上字第5589號判決意旨可供參照。據此，被告行
    為後，刑法第28條關於共同正犯之規定，僅將原條文之「實
    施」改為「實行」，用以確認共謀共同正犯之處罰，此條文
    用語之修正，並不影響本件之論罪科刑，不生新舊法比較適
    用之問題，應適用裁判時之刑法第28條規定）。其所犯之上
    開二罪間，有方法結果之牽連關係，依修正前刑法第55條規
    定，應從較重之使公務員登載不實罪處斷。爰審酌被告於無
    合法居留情事後，竟圖以非法手段取得在我國居留之延期，
    使我國外僑管理事務之正確性深受損害，惟其於犯罪後尚能
    坦承犯行等一切情狀，量處如主文所示之刑，並諭知易科罰
    金之折算標準。又本件被告犯罪時間在96年4 月24日以前，
    合於中華民國96年罪犯減刑條例所定得予減刑之規定，應依
    同條例第2 條第1 項第3 款之規定減刑如主文所示，併諭知
    易科罰金之折算標準。末查，被告前未曾受有期徒刑以上刑
    之宣告，有臺灣高等法院被告全國前案紀錄表附卷可參，其
    因外僑之身分，未諳我國之法律規定，一時短於思慮，致罹
    刑典，經此教訓，當知所警惕，而無再犯之虞，本院認前開
    對其宣告之刑，以暫不執行為適當，爰併予宣告緩刑二年，
    以啟自新。又刑法第74條緩刑之規定雖於95年7 月1 日亦有
    修正施行，然被告之本件犯行係在該條修正施行前，而本院
    係在該條修正施行後始為緩刑之宣告，自應適用修正後之緩
    刑規定，併此敘明。
據上論斷，應依刑事訴訟法第273 條之1 第1 項、第299 條第1
項前段，刑法第2 條第1 項前段、第28條、第214 條、第216 條
、第212 條、第55條（修正前）、第41條第1 項前段（修正前）
、第74條第1 項第1 款，罰金罰鍰提高標準條例第1 條前段、第
2條 （修正前），中華民國96年罪犯減刑條例第2 條第1 項第3
款、第7 條、第9 條，判決如主文。
本案經檢察官蔡元仕到庭執行職務
中　　華　　民　　國　　96　　年　　8 　　月　　7 　　日
                  刑事第一庭    法  官  張江澤
以上正本證明與原本無異。
如不服本判決，應於判決送達後10日內，向本院提出上訴狀。
                                書記官  林怡秀
中　　華　　民　　國　　96　　年　　8 　　月　　7 　　日
附錄本案論罪科刑法條全文：
刑法第216條
行使第條至第條之文書者，依偽造、變造文書或登載不實
事項或使登載不實事項之規定處斷。
刑法第212條
偽造、變造護照、旅券、免許證、特許證及關於品行、能力服務
或其他相類之證書、介紹書，足以生損害於公眾或他人者，處一
年以下有期徒刑、拘役或三百元以下罰金。
刑法第214條
明知為不實之事項，而使公務員登載於職務上所掌之公文書，足
以生損害於公眾或他人者，處三年以下有期徒刑、拘役或五百元
以下罰金。
